【裁判字號】    98,易,566
【裁判日期】    980730
【裁判案由】    傷害
【裁判全文】
臺灣臺北地方法院刑事判決               98年度易字第566號
公  訴  人  臺灣臺北地方法院檢察署檢察官
被      告  甲○○
                      5樓
            乙○○
上  一  人  蔡文玲律師
選任辯護人
上列被告等因家庭暴力之傷害案件，經檢察官提起公訴（九十七
年度偵字第二三七二九號），本院判決如下：
    主  文
甲○○傷害人之身體，處拘役貳拾日，如易科罰金，以新臺幣壹
仟元折算壹日。
乙○○無罪。
    事  實
一、甲○○為乙○○之姊丙○○之配偶，二人間為二親等旁系姻
    親，屬家庭暴力防治法第三條第四款所定之家庭成員關係。
    甲○○於民國九十七年三月二十三日二十三時許，因接獲丙○○之妹丁○○電話告知住處遭竊，旋騎乘腳踏車前往丁○○位於臺北市○○○路○段三三巷三七號住處，欲進入丁○○上址住處大門時，乙○○因不欲甲○○入內，遂自丁○○
    上址住處之院子衝出，雙手舉起甲○○之腳踏車揮舞，然因
    腳踏車重量過重，反遭腳踏車壓倒跪躺在地，甲○○被激怒
    後，乃萌生傷害人身體之犯意，上前徒手毆打乙○○之頭部
    ，致乙○○因此受有右額血腫五四公分之傷害。
二、案經乙○○訴由臺北市政府警察局大安分局報告臺灣臺北地
    方法院檢察署檢察官偵查起訴。
    理  由
壹、程序方面－證據能力之認定：
一、茲就被告乙○○及其選任辯護人表示爭執之證據，即博愛醫
    院於九十七年三月二十四日所開立之甲○○診斷證明書（他
    卷第十五頁參照）及於九十八年四月十四日檢送之甲○○病
    歷紀錄（本院卷第四八頁參照）是否具有證據能力，論述如
    下：
  (一)按「醫師執行業務時，應製作病歷，並簽名或蓋章及加註執
    行年、月、日。前項病歷，除應於首頁載明病人姓名、出生
    年、月、日、性別及住址等基本資料外，其內容至少應載明
    下列事項：一、就診日期。二、主訴。三、檢查項目及結果
    。四、診斷或病名。五、治療、處置或用藥等情形。六、其
    他應記載事項。」，醫師法第十二條定有明文。因此，醫師
    執行醫療業務時，不論患者是因病尋求診療，或因特殊目的
    而就醫，醫師於診療過程中，應依醫師法之規定，製作病歷
    ，此一病歷之製作，均屬醫師於醫療業務過程中所須製作之
    紀錄文書，而且每一醫療行為均屬可分，因其接續之看診行
    為而構成醫療業務行為，其中縱有因訴訟目的，例如被毆傷
    而尋求醫師之治療，對醫師而言，仍屬其醫療業務行為之一
    部分，仍應依法製作病歷，則該病歷仍屬業務上所製作之紀
    錄文書，與通常之醫療行為所製作之病歷無殊，自屬刑事訴
    訟法第一百五十九條之四第二款所稱從事業務之人於業務上
    所須製作之紀錄文書，而診斷證明書係依病歷所轉錄之證明
    文書，自仍屬本條項之證明文書，此有最高法院九十七年度
    臺上字第六六六號判決意旨可資參照。
  (二)查博愛醫院於九十八年四月十四日檢送之甲○○九十七年三
    月二十四日病歷紀錄，係告訴人甲○○於九十七年三月二十
    四日前往博愛醫院尋求治療時，由該院醫師王幸雄所製作之
    病歷記錄，為被告以外之人於審判外之書面陳述，屬傳聞證
    據，惟此等文書為醫師執行醫療業務行為所依法製作之病歷
    ，屬從事業務之人於業務上所須製作之紀錄文書，依刑事訴
    訟法第一百五十九條之四第二款，具有證據能力；至博愛醫
    院九十八年三月二十四日開立之甲○○診斷證明書，亦係被
    告以外之人於審判外之書面陳述，屬傳聞證據，然該診斷證
    明書係依上開病歷紀錄轉錄之證明文書，此業經本院調取上
    開病歷紀錄核對屬實，揆諸上揭最高法院判決意旨，此亦屬
    業務上之特性信文書，而取得證據能力。
二、至本判決下列所引用之其他各項證據方法之證據能力，公訴
    人、被告甲○○、乙○○及乙○○之選任辯護人於本院準備
    程序及審判期日均未予爭執，且迄至言詞辯論終結前亦未再
    聲明異議（本院九十八年七月十六日審判筆錄參照），本院
    審酌該等陳述作成時之情況，並無不宜作為證據之情事，依
    刑事訴訟法第一百五十九條之五之規定，自得作為證據，併
    此敘明。
貳、有罪部分：
一、證據之認定：
  (一)被告甲○○於本院審理時，固坦承於上揭時、地與告訴人乙○○發生衝突，且有出手打乙○○上半身一下之事實，惟矢
    口否認有何傷害之犯行，辯稱：本件衝突起因是乙○○衝出
    來攻擊我，我雖然有出手打乙○○，但完全是自衛性防衛，
    且我是慣用右手的人，不可能打到乙○○的右額頭，他的傷
    應該是甩腳踏車時造成的云云。
  (二)本院查：
  1.證人即告訴人乙○○於九十七年四月十七日具狀告訴時，先
    陳稱：九十七年三月二十三日二十三時許，我與丙○○、丁○○在丁○○住處談話時，甲○○開門欲進入庭院，我以手
    臂擋住甲○○，甲○○反過來推我欲藉以入內，我遂拉停放
    甲○○於門口之腳踏車欲再次阻擋，但在拉腳踏車時因重心
    不穩而跌坐在地上，甲○○突然惱羞成怒，向我頭部打數拳
    ，導致我右額受傷等語（他卷第一頁參照）；次於九十七年
    九月十二日偵訊時，結證稱：當時我和丙○○、丁○○三人
    在談事情，甲○○想進院子來，我不讓他進來，就把門關上
    ，後來丙○○又把門打開，要讓甲○○進來，我就出去用手
    碰甲○○，不讓他進門，因為我跟甲○○間隔了一台腳踏車
    ，我要把腳踏車搬開，不小心跌倒，腳踏車就壓在我身上，
    甲○○就用腳壓著腳踏車打我的頭部等語（他卷第四九頁、
    第五十頁參照）；至於本院九十八年五月十四日審理時，則
    證稱：九十七年三月二十三日，因為丁○○的住處發生竊案
    ，我到丁○○住處瞭解，到了二十三時許，丁○○回家，不
    久丙○○也到了，我與我妻子戊○○、丁○○、丙○○就在
    丁○○住處院子談話，不久甲○○騎著腳踏車過來，我看到
    就走出去對他說我家的事不用他管，當時甲○○的腳踏車還
    在他手上，我想把他的腳踏車搬走，示意他離開，他就把腳
    踏車往我身上推，我不小心往後跌倒，甲○○就把腳踏車往
    我身上丟，我當時雙膝跪在地上，身後擋在門柱上，腳踏車
    橫壓在我胸口，我雙手抓著腳踏車坐墊下的橫桿想把腳踏車
    推出去，甲○○卻整個人壓到腳踏車上，出拳打我的頭部，
    當時我有聽到有人說不要再打了，我就站起來，當時我覺得
    暈暈的，右額上腫了一個包，丁○○就叫我們離開，我們就
    離開了等語（本院當日審判筆錄參照）。
  2.經查，證人戊○○於本院九十八年五月十四日審理時證稱：
    九十七年三月二十三日二十三時許，因為丁○○家遭小偷，
    我和乙○○就一起去丁○○家，我、乙○○及丁○○在院子
    裡講話時，丙○○就進來了，乙○○告訴丙○○家裡被偷的
    事，這時甲○○騎腳踏車過來，乙○○看到甲○○就快步走
    出去，丙○○也跟著走出去，我仍在屋內與丁○○講話，後
    來丁○○擔心他們吵架，要我出去叫他們快回家，我出去時
    沒有看到甲○○與乙○○是如何發生衝突的，只看到乙○○
    在丁○○家門對面人家的門口，身體半躺在地上，身上橫壓
    著腳踏車，甲○○跪在地上，出手打乙○○頭部靠近太陽穴
    的地方兩、三下，我嚇了一跳說不要再打了，甲○○就停手
    ，乙○○起身後，我就與乙○○回家等語屬實（本院當日審
    判筆錄參照）；又被告甲○○於本院同日審理時亦自承：九
    十七年三月二十七日，我才要踏進丁○○住處門檻時，乙○○就大吼大叫衝出來，我退後倒地，乙○○衝出來拿我的腳
    踏車摔我，我閃開，可能因為腳踏車也有一點重量，乙○○
    自己就摔倒，腳踏車就壓在他身上，我起身後就過去把腳踏
    車拉起來，當時乙○○出手拉扯我上衣領口，我很氣乙○○
    莫名其妙就攻擊我，就推他的身體把他推開，還順手捶打了
    他上半身一下，應該是打到他的脖子、胸口附近等語明確（
    本院當日審判筆錄參照）。從而由證人戊○○與被告甲○○
    所述相符之處－即「乙○○跌倒在地後，被告甲○○出拳毆
    打乙○○之上半身」之情，復參以臺北市立聯合醫院仁愛院
    區於九十七年三月二十三日所開立之（甲）字第一三三號乙○○驗傷診斷書（他卷第八頁參照）所記載乙○○受有右額
    血腫五四公分之傷害，堪認被告甲○○確實於乙○○因重
    心不穩而滑倒在地遭腳踏車壓制時，上前出拳毆打乙○○之
    頭部，造成乙○○受有上述傷害甚明。
  3.至公訴意旨另以：被告甲○○與乙○○互毆，造成乙○○受
    有右膝擦傷一○．二公分、三○．四公分、二○．三
    公分等傷害等語。惟查，告訴人乙○○於撰擬告訴狀及偵訊
    時，均僅稱：我要將腳踏車搬開時，因重心不穩跌倒，腳踏
    車壓到我身上，被告甲○○打我的頭部等語；迄至本院審理
    時，始改口證稱：是甲○○將腳踏車往我身上推，我雙膝跪
    地才受傷云云（本院卷第六四頁參照），是告訴人乙○○就
    其膝蓋如何受傷乙節，其指訴前後不符，且證人丙○○於本
    院審理時證稱：當天甲○○到了之後，我與甲○○打算要一
    起進入院子裡，我先走進去，甲○○還在門外，我就看到乙○○怒氣沖沖，從院子跑到門外，我嚇了一跳就轉身跟著乙○○走出去，我就看到甲○○人在地上，我不記得他的姿勢
    是坐著或躺著，又看到乙○○手提著腳踏車抬高，在空中旋
    轉半圈，然後乙○○就躺在地上，腳踏車壓在他的身上等語
    （本院卷第八五、八六頁參照），又證人戊○○亦僅見乙○○半躺在地上，身上橫壓著腳踏車，並未目睹雙方爭執如何
    發生之情，已如前述，至上開驗傷診斷書雖記載乙○○受有
    右膝擦傷之傷害，惟尚無從以此推論其受傷之原因為何，究
    係告訴人乙○○自行抬起腳踏車不堪負荷而跌倒受傷？抑或
    被告甲○○將腳踏車往其身上推去使其跌倒而受傷？是以，
    告訴人所為上揭證述，既有瑕疵，復無其他證據足證其此部
    分之指訴與事實相符，故此部分尚無從由告訴人上揭指述，
    遽認被告甲○○有將腳踏車推往乙○○之身上，致乙○○跌
    倒而受有右膝擦傷之傷害之行為，是公訴意旨容有誤會，併
    此敘明。
  4.被告雖以正當防衛云云置辯，惟查：
  (1)按「正當防衛必須對於現在不法之侵害始得為之，侵害業已
    過去，即無正當防衛可言。至彼此互毆，又必以一方初無傷
    人之行為，因排除對方不法之侵害而加以還擊，始得以正當
    防衛論。故侵害已過去後之報復行為，與無從分別何方為不
    法侵害之互毆行為，均不得主張防衛權。」，此有最高法院
    三十八年上字第一○四○號判例意旨可資參照。
  (2)查被告甲○○係於乙○○因遭腳踏車壓倒在地後，始起身前
    往乙○○倒地處對其毆擊，此為被告所自承，則縱認乙○○
    前對其有不法之攻擊行為，於乙○○倒地後，該不法侵害亦
    已過去，揆諸上揭判例意旨，甲○○於乙○○倒地後再上前
    對其毆擊，自與正當防衛之要件有所不符；況查，被告甲○○於九十七年九月二十五日偵訊，檢察官訊問其是否有出手
    打乙○○時，稱：打過來打過去一定有的等語（他卷第六七
    頁參照），顯已自承係屬互毆，而其於本院上揭期日審理時
    ，亦稱：因我當時很氣乙○○莫名其妙就攻擊我，所以有捶
    他一下等語（本院當日審判筆錄參照），更可證其係因遭乙○○挑釁後，為逞一時之氣，始出拳還擊報復，主觀上並非
    僅係對現在不法之侵害為正當防衛甚明，是被告甲○○所辯
    ，應係事後卸責之詞，不足採信。至其雖另以：伊係慣用右
    手之人，不可能打到乙○○右額頭云云置辯，然查，被告以
    右手出拳毆擊告訴人頭部，究造成告訴人頭部何處受傷，本
    與被告出手之方式、角度及二人間之相對位置等因素有關，
    即令被告於案發當時係與告訴人面對面、揮動右手朝告訴人
    之頭部毆打，亦有擊中告訴人右額之可能（例如以「反手」
    方式揮擊，亦即以「右手背」而非「右手心」毆擊告訴人之
    右額），非必僅能觸及告訴人之左臉，是被告上揭辯解，亦
    屬無稽，委無足採。
  6.綜上，被告甲○○確實於上揭時、地，有徒手毆擊告訴人乙○○之頭部，致告訴人乙○○受有右額血腫五四公分之傷
    害之行為，其所為上開辯解，顯屬事後飾卸之詞，均不足採
    ，本件事證明確，被告甲○○犯行堪以認定，應依法論科。
二、論罪科刑之法律適用：
  (一)核被告甲○○所為，係犯刑法第二百七十七條第一項之傷害
    罪。被告甲○○為告訴人乙○○之姊丙○○之配偶，二人間
    為二親等旁系姻親，屬家庭暴力防治法第三條第四款所定之
    家庭成員關係，此為被告所不爭執，復有被告、丙○○及告
    訴人之戶籍謄本各一紙在卷可參（本院卷第十七頁、第二十
    頁參照），是被告之傷害罪，核屬家庭暴力防治法第二條第
    二款所稱之家庭暴力罪。
  (二)爰審酌被告犯罪後否認犯行，並無悔意，且態度難認良好，
    惟本案係由乙○○先出手挑釁，兩人進而互毆，乙○○所受
    傷害甚為輕微，暨被告犯罪之動機、目的、手段，及被告之
    品行、智識程度、與告訴人之關係等一切情狀，量處如主文
    所示之刑，並諭知易科罰金之折算標準。
、無罪部分：
一、公訴意旨略以：被告乙○○基於傷害之犯意，於九十七年三
    月二十三日二十三時許，在丁○○上址住處，與告訴人甲○○互毆，致甲○○受有雙膝蓋擦傷、下腿與臉前額等處擦傷
    之傷害。因認被告乙○○涉犯刑法第二百七十七條第一項之
    傷害罪嫌等語。
二、按犯罪事實應依證據認定之，無證據不得認定犯罪事實。又
    不能證明被告犯罪者，應諭知無罪之判決，刑事訴訟法第一
    百五十四條第二項、第三百零一條第一項分別定有明文。再
    按，事實之認定，應憑證據，如未能發現相當證據，或證據
    不足以證明，自不能以推測或擬制之方法，為裁判基礎；且
    認定不利於被告之事實須依積極證據，苟積極證據不足為不
    利於被告事實之認定時，即應為有利於被告之認定；另認定
    犯罪事實所憑之證據，雖不以直接證據為限，間接證據亦包
    括在內，然無論直接證據或間接證據，其為訴訟上之證明，
    須於通常一般之人均不致有所懷疑，而得確信其為真實之程
    度者，始得據之為有罪之認定，倘其證明尚未達到此一程度
    ，而有合理之懷疑存在，無從使事實審法院得有罪之確信時
    ，即應由法院為諭知被告無罪之判決（最高法院四十年臺上
    字第八六號、三十年上字第八一六號、七十六年臺上字第四
    九八六號判例參照）。況刑事訴訟法第一百六十一條第一項
    亦規定，檢察官就被告犯罪事實，應負舉證責任，並指出證
    明之方法，是檢察官對於起訴之犯罪事實，應負提出證據及
    說服之實質舉證責任，倘其所提出之證據，不足為被告有罪
    之積極證明，或其指出證明之方法，無從說服法院以形成被
    告有罪之心證，基於無罪推定之原則，自應為被告無罪判決
    之諭知（最高法院九十二年度臺上字第一二八號判例意旨參
    照）。
三、公訴人認被告乙○○涉犯刑法第二百七十七條第一項之傷害
    罪嫌，無非係以證人即告訴人甲○○之指訴（他卷第十二頁
    至第十三頁、第六六頁至第七一頁參照）、證人丙○○之證
    述（他卷第十七頁至第十八頁、第六六頁至第七一頁參照）
    及博愛醫院九十七年三月二十四日所開立之甲○○診斷證明
    書（他卷第十五頁參照）等件資為論據。
四、被告之辯解：
    被告乙○○於本院審理時，固坦承於上揭時、地與告訴人甲○○發生衝突之事實，惟堅決否認有何傷害之犯行，辯稱：
    當時我要將腳踏車移開，不讓甲○○進來，甲○○就放手把
    腳踏車丟給我，我跌倒後腳踏車壓在我身上，甲○○就壓在
    腳踏車上打我的頭，我沒有還手，我是被毆，不是互毆等語
    。
五、本院查：
  (一)證人即告訴人甲○○於本院九十八年五月十四日審理時，證
    稱：九十七年三月二十三日，因丁○○打電話說他住處遭小
    偷，要我去幫忙，我太太丙○○就坐計程車過去，我則在之
    後騎腳踏車過去。我到現場後，丙○○告訴我乙○○與戊○○在丙○○住處院子裡，我正要踏進門檻，乙○○就大吼大
    叫要衝出來，推了我胸口一下，我跌坐在地上後，我立刻翻
    身爬起來，爬起來時擦傷了兩隻小腿的前方。乙○○看到我
    旁邊的腳踏車，就把腳踏車舉到半身的高度，往我這邊摔過
    來要打我，腳踏車掃到我的臉上與雙膝。可能因為腳踏車也
    有一點重量，乙○○自己就摔倒，我起身後就過去把腳踏車
    拉起來，當時因為很氣他莫名奇妙攻擊我，所以捶了他一下
    ，後來大家就散了，前後只有幾秒鐘的時間等語（本院當日
    審判筆錄參照）。
  (二)然按告訴人之告訴，係以使被告受刑事訴追為目的，是其陳
    述是否與事實相符，仍應調查其他證據以資審認；又被害人
    之陳述如無瑕疵，且就其他方面調查又與事實相符，固足採
    為科刑之基礎，倘其陳述尚有瑕疵，而在未究明前，遽採為
    論罪科刑之根據，即難認為適法，此有最高法院五十二年臺
    上字第一三○○號、六十一年臺上字第三○九九號判例意旨
    可資參照。又依告訴人甲○○上揭證述內容觀之，顯係認被
    告乙○○以高舉腳踏車向其揮舞之方式，致其受有雙膝蓋擦
    傷及臉前額擦傷之傷害，至卷附博愛醫院九十七年三月二十
    四日所開立之診斷證明書（他卷第十五頁參照），雖載其另
    受有下腿擦傷之傷害，惟依其上述證述內容，此部分傷害既
    係於其翻身爬起時自行肇致，自不得令被告乙○○就其此部
    分傷害負擔罪責。是本件應予釐清者，即為：被告乙○○是
    否以高舉腳踏車向甲○○揮舞之方式傷害甲○○？
  (三)經查，證人丙○○於九十七年九月二十五日偵訊時，證稱：
    九十七年三月二十三日，因丁○○打電話說住處門打不開，
    要我過去並幫忙找鎖匠，我就坐計程車過去，並請我先生甲○○騎腳踏車到東門市場找鎖匠。我到時看到丁○○、乙○○、戊○○在院子裡講話，我進去後不久，甲○○就騎腳踏
    車到了。乙○○看到甲○○就衝到門外，並拿起靠在鐵門附
    近甲○○的腳踏車甩過去，但是腳踏車很重的關係，乙○○
    自己被腳踏車壓住了，腳踏車應該沒有摔到甲○○身上，我
    沒看到他們是否有互打等語明確（他卷第七十頁、第七一頁
    參照）；至其於本院九十八年七月十六日審理時，雖先證稱
    ：甲○○要進入丁○○住處院子時，我看到乙○○怒氣沖沖
    的從院子跑到門外，我嚇了一跳就轉身跟乙○○走出去，就
    看到甲○○人在地上，乙○○手提著腳踏車抬高到頭以上的
    高度，由右往左在空中旋轉半圈，然後乙○○就躺在地上，
    腳踏車壓在他的身上。因為當時已經是晚上十一點，巷子內
    路燈燈光不是很亮，所以我也沒看清楚等語，然經本院提示
    其於偵訊時所為上開證詞，並請其仔細回想後，證人丙○○
    即明確證稱：其於偵訊所言實在，腳踏車沒有甩到甲○○等
    語綦詳（本院當日審判筆錄參照）。
  (四)而證人甲○○雖於本院九十八年五月十四日審理時就乙○○
    以高舉腳踏車向甲○○揮舞之方式對其傷害指證歷歷，然於
    本院九十八年七月二十三日訊問證人丙○○後，請其表示意
    見時，其即改口稱：因事情發生很久，當時燈光很暗，乙○○拿著腳踏車甩過來，就算有甩到，我也沒有感覺等語（本
    院當日審判筆錄參照），是其就被告乙○○揮舞腳踏車時究
    竟有無甩到其身上，前後證述實有齟齬不一。
  (五)至卷附博愛醫院九十七年三月二十四日所開立之診斷證明書
    （他卷第十五頁參照）雖記載，告訴人甲○○受有雙膝蓋擦
    傷、臉前額擦傷及下腿擦傷等傷害，然尚無從由診斷證明書
    推論告訴人甲○○所受上開傷害係何時造成？又係因何所致
    ？自無從以此遽認被告乙○○有持腳踏車揮舞致告訴人甲○○受有上開傷害之行為。
  (六)從而，告訴人所為上開證述既有上開瑕疵可指，且與證人丙○○證述之內容不相吻合，復無其他證據足資證明其所述為
    真，揆諸上揭判例意旨，自不得以其所為上開證述，遽認被
    告乙○○有為本件傷害之犯行。
  (七)綜上所述，公訴人所舉之證據與所指出之證明方法，並無法
    使本院確信被告乙○○確有於公訴意旨所指之時、地傷害告
    訴人甲○○，此外，復查無其他積極證據足資證明被告確有
    為公訴意旨所指之傷害犯行，揆諸首揭說明，自應為被告乙○○無罪之諭知，以免冤抑。
據上論斷，應依刑事訴訟法第二百九十九條第一項前段、第三百
零一條第一項，家庭暴力防治法第二條第二款，刑法第二百七十
七條第一項、第四十一條第一項前段，刑法施行法第一條之一，
判決如主文。
本案經檢察官廖先志到庭執行職務。
中    華    民    國    98    年    7     月    30    日
                  刑事第九庭審判長法  官  林怡秀
                                  法  官  劉素如
                                  法  官  張詩芸
以上正本證明與原本無異。
如不服本判決應於收受送達後10日內向本院提出上訴書狀，並應
敘述具體理由；其未敘述上訴理由者，應於上訴期間屆滿後20日
內向本院補提理由書（均須按他造當事人之人數附繕）「切勿逕
送上級法院」。
                                  書記官  顏淑華
中    華    民    國    98    年    7     月    30    日
附錄本案論罪科刑法條全文
家庭暴力防治法第二條
本法用詞定義如下：
一、家庭暴力：指家庭成員間實施身體或精神上不法侵害之行為
    。
二、家庭暴力罪：指家庭成員間故意實施家庭暴力行為而成立其
    他法律所規定之犯罪。
三、騷擾：指任何打擾、警告、嘲弄或辱罵他人之言語、動作或
    製造使人心生畏怖情境之行為。
四、跟蹤：指任何以人員、車輛、工具、設備或其他方法持續性
    監視、跟追之行為。
五、加害人處遇計畫：指對於加害人實施之認知教育輔導、心理
    輔導、精神治療、戒癮治療或其他輔導、治療。
中華民國刑法第二百七十七條
（普通傷害罪）
傷害人之身體或健康者，處三年以下有期徒刑、拘役或一千元以
下罰金。
犯前項之罪因而致人於死者，處無期徒刑或七年以上有期徒刑；
致重傷者，處三年以上十年以下有期徒刑。


司法院資訊處製作；財團法人民間司法改革基金會備份。
